【裁判字號】    99,消債更,93
【裁判日期】    990917
【裁判案由】    更生事件
【裁判全文】
臺灣臺南地方法院民事裁定            99年度消債更字第93號
債  務  人  王苡
代  理  人  向文英律師
上列債務人聲請更生事件，本院裁定如下：
    主  文
債務人王苡  自民國九十九年九月十七日下午4時起開始更生程
序。並命司法事務官進行本件更生程序。
    理  由
一、按債務人不能清償債務或有不能清償之虞，且無擔保或無優
    先權之債務總額未逾新臺幣（下同）1,200萬元者，於法院裁
    定開始清算程序或宣告破產前，得向法院聲請更生。法院開
    始更生程序之裁定，應載明其年、月、日、時，並即時發生
    效力，消費者債務清理條例第3條、第42條第1項、第45條第1
    項定有明文。又按債務人對於金融機構因消費借貸、自用住
    宅借款、信用卡或現金卡契約而負債務，在聲請更生或清算
    前，應提出債權人清冊，以書面向最大債權金融機構請求協
    商債務清償方案，並表明共同協商之意旨，消費者債務清理
    條例第151條第1項亦定有明文。
二、聲請意旨略以：債務人於民國98年10月7日，已提出債權人清
    冊，以書面向最大債權金融機構之台新國際商業銀行（下稱
    台新銀行）請求協商，於協商過程中，債務人遭當時所任職
    之e世代眼科診所解雇，債務人係因協商過程中非自願性離職
    ，無工作收入，且當時協商債權範圍不包括外賣債權，以致
    協商不成立，債務人嗣後於99年3月始至現所任職之欣悅診所
    任職，且其無擔保或無優先權之債務總額未逾1,200萬元，
    復未經法院裁定開始清算程序或宣告破產，爰向本院聲請更
    生等語。
三、按債務人對於金融機構因消費借貸、自用住宅借款、信用卡
    或現金卡契約而負債務，在聲請更生或清算前，應提出債權
    人清冊，以書面向最大債權金融機構請求協商債務清償方案
    ，並表明共同協商之意旨，消費者債務清理條例第151條第1
    項定有明文。經查，債務人主張其曾於98年10月7日向最大
    債權金融機構台新銀行申請債務協商，惟協商不成立等情，
    業據提出前置協商不成立通知書為證，並有台新銀行99年6
    月2日民事陳報狀在卷可稽，自堪信債務人主張其已與最大
    債權銀行踐行前置協商而不成立之事實屬實。
四、又查債務人主張其於協商過程中，遭當時所任職之e世代眼科
    診所解雇，無工作收入，以致協商不成立，嗣於99年3月始
    至現所任職之欣悅診所任職，負債總額約275萬餘元，均為
    無擔保或無優先權之債務，名下並無任何財產，而債務人僅
    係一般消費者，未曾從事營業之事實，業據提出財產及收入
    狀況說明書、債權人清冊、債務人清冊、財團法人金融聯合
    徵信中心當事人綜合信用報告之協商前置專用債權人清冊、
    戶籍謄本、債務人96、97年度綜合所得稅各類所得資料清單
    、財產歸屬清單、銀行存摺影本、前置協商不成立通知書、
    財團法人台南勞資事務資金會開會通知單、非自願離職證明
    書、e世代眼科診所薪資單、各類所得扣繳暨免扣繳憑單、
    欣悅診所在職證明書、郵局存證信函等文件為證，復有財政
    部臺灣省南區國稅局99年6月2日南區國稅資訊字第09900153
    52號函、e世代眼科診所99年6月4日陳報狀、欣悅診所99年6
    月10日陳報狀在卷可稽，並經本院依職權調取債務人之勞健
    保資料、電子稅務閘門財產所得調件明細表等文件審閱無訛
    ，核屬相符，應堪認債務人之上開主張為真正。
五、本院審酌債務人前置協商當時每月薪資收入約為17,280元，
    而臺灣省98年每月每人最低生活費係9,829元；另債務人未成
    年子女之扶養費用則依財政部公告99年度受綜合所得稅免稅
    額每人全年82,000元即每月約6,900元計算，又債務人應與配
    偶共同分擔未成年子女之扶養費，故債務人每月支出未成年
    子女陳柏叡之扶養費為3,450元，準此計算，債務人每月所領
    之薪資17,280元，扣除其最低生活費9,829元以及子女扶養費
    用共3,450元後，僅餘4,001元，已無法負擔最大債權銀行台
    新銀行要求按月清償5,751元之協商條件，堪認聲請人確已達
    不能清償債務或有不能清償之虞之程度。況且債務人於98年
    12月非自願性離職，於99年3月始覓得新職，每月收入仍為1
    萬8千元，並無明顯增加而足以負擔債務，堪認債務人主張
    有不能清償債務之虞之情事為真實。
六、綜上所述，依債務人之收入財產及必要生活支出之情形，已
    達不能清償債務或有不能清償之虞之程度，業如前述，而債
    務人僅係一般消費者，未曾從事營業，其無擔保或無優先權
    之債務，在1,200萬元以下，且債務人曾向最大債權金融機構
    日盛銀行請求協商債務清償方案，惟協商不成立，且未經法
    院裁定開始清算程序或宣告破產，又查無消費者債務清理條
    例第6條第3項、第8條或第46條各款所定駁回更生聲請之事由
    存在，則債務人聲請更生，應屬有據，爰准予自99年9月7日
    17時起開始更生程序。又按法院裁定開始更生或清算程序後
    ，得命司法事務官進行更生或清算程序，必要時得選任律師
    、會計師或其他適當之自然人或法人一人為監督人或管理人
    ，消費者債務清理條例第16條第1項定有明文，查本件債務人
    聲請更生既經准許，爰併依上開規定命司法事務官進行本件
    更生程序，而裁定如主文第1項所示。
中    華    民    國    99    年    9     月    17    日
              民事第一庭    法      官  蔡雅惠
上為正本係照原本作成
本件不得抗告
本裁定已於99年9月17日下午4時公告。
中    華    民    國    99    年    9     月    17    日
                            書  記  官  詹書瑋

司法院資訊處製作；財團法人民間司法改革基金會備份。
